【裁判字號】    98,交抗,2176
【裁判日期】    980930
【裁判案由】    違反道路交通管理處罰條例
【裁判全文】
臺灣高等法院交通事件裁定            98年度交抗字第2176號
抗  告  人
即受處分人  甲○○
上列抗告人因違反道路交通管理處罰條例案件，不服臺灣桃園地
方法院，中華民國98年7月30日所為裁定（98年度交聲更字第12
號），提起抗告，本院裁定如下：
    主  文
抗告駁回。
    理  由
一、按汽車駕駛人，駕駛汽車經測試檢定酒精濃度超過規定標準
    者，處新台幣（下同）15,000元以上60,000元以下罰鍰，並
    當場移置保管該汽車及吊扣其駕駛執照1年，併應接受道路
    交通安全講習，道路交通管理處罰條例第35條第1項第1款、
    第24條第1項第2款分別定有明文。
二、原處分意旨略以：抗告人即受處分人甲○○於民國97年12月
    1日凌晨，駕駛車牌號碼030-ET號營業一般小客車，沿國道
    一號高速公路南下方向行駛，嗣於行駛至南下41.8公里處時
    ，經內政部警政署國道公路警察局泰山分隊（下稱原舉發機
    關）員警以雷射測速槍測得其行車速度為時速127公里，員
    警乃開警示燈並以指揮棒示意停車，然抗告人拒不停車受檢
    ，仍駕駛上開車輛加速離去，經警追趕而於同日凌晨3時5分
    許，在桃園縣蘆竹鄉○○○○路76號南美國小前將其攔停並
    實施酒測，當場測得其呼氣中所含酒精濃度達每公升0.37毫
    克，而以其酒後駕車為由，開立公警局交字第Z1B010095號
    舉發違反道路交通管理事件通知單（超速行駛部分另以該局
    公警局交字第Z1B010094號裁決書同時舉發），並將該通知
    單交付予抗告人。嗣抗告人於舉發通知單所載應到案日前之
    97 年12月1日至交通部公路總局新竹區監理所桃園監理站（
    下稱原處分機關）提出申訴，原處分機關乃於當日依道路交
    通管理處罰條例第35條第1項第1款、違反道路交通管理事件
    統一裁罰基準及處理細則第48條之規定，以桃監裁罰字第裁
    52-Z1B 010095號裁決書，裁處抗告人罰鍰19,500元，並吊
    扣駕駛執照12個月及施以道安講習。
三、抗告意旨略以：抗告人並不否認其於案發時地遭員警攔停之
    際，確有飲用酒精，且經員警測得其呼氣酒精濃度測試值達
    每公升0.37毫克。但當時係抗告人之友人「啟超」駕駛上揭
    小客車，搭載抗告人，抗告人並未駕駛上揭小客車。雖舉發
    之員警於原法院證述抗告人有上揭違規事實，惟該員警乃抗
    告人之對造當事人，該員警為規避不實之舉發，自難期其為
    真實之陳述。又原法院係據證人丙○○所提供之當日舉發過
    程以手機錄得之現場對話光碟一片，認定舉發員警並未對抗
    告人暴力相向，但原法院在勘驗上開光碟時，未通知抗告人
    到場，令抗告人就勘驗內容有抗辯、爭執之機會，自於法未
    合，爰提起抗告云云。
四、經查：
  (一)按警員之舉發交通違規，是道路交通管理處罰條例所規定之
    職權行使，該職權行使有立法機關之授權。而違規行為之取
    締，若屬瞬間發生之行為，通常多委由當場執行取締違規公
    務員之認識與判斷，必須為立即之取締作為，此為達成維持
    交通秩序目的所必要，且依道路交通管理處罰條例之規定，
    此種立即性之舉發違規，多依警員之認知、判斷已足，並無
    必須另有其他積極佐證，如其他目擊證人或必須拍攝照片等
    ，始構成處分要件之規定。此係因執行職務之公務員，通常
    多具有一定之考選資格與專業訓練，且其執法之對象係不特
    定之大眾，故其立場經立法機關推定，應具有客觀、中正與
    公平之特質，而無故意偏頗之虞，是此種逕由公務員所為之
    事實認定，除非有其他積極證據，足資認定公務員於執行職
    務時，有故意或過失侵害人民權利之情形，或處分本身有重
    大明顯之瑕疵而應予撤銷者外，否則本於行政目的達成之必
    要與公權力之尊重、公信力之維持，司法機關通常亦多予尊
    重，並儘力維持，以秉持行政、司法相互合作、制衡之原理
    ，共同維護國家機能之正常運行。次按行政罰法第7條第1項
    固規定：「違反行政法上義務之行為非出於故意或過失者，
    不予處罰。」，惟同法第1條但書規定：「其他法律有特別
    規定者，從其規定。」而道路交通管理處罰條例第85條第4
    項規定：「依本條例規定逕行舉發或同時併處罰其他人之案
    件，推定受逕行舉發人或該其他人有過失」，將上開有關逕
    行舉發之法定效力予以明文化，即依上開法條意旨，受處分
    人既經逕行舉發違規，即經推定為有過失，若受處分人主張
    並無過失，應自負舉證責任，而屬行政罰法第1條但書所稱
    之特別規定。又取捨證據及認定事實，乃法院判斷職權之行
    使，其對於證據證明力所為之判斷，茍係基於吾人日常生活
    之經驗，而未違背客觀上應認為確實之定則，並已敘述其何
    以為此一判斷之理由，即不能指為違法。
  (二)次按道路交通管理處罰條例事件之本質為行政罰，與對犯罪
    行為予以追訴、以實踐國家刑罰權為規範目的之刑事訴訟程
    序並不相同，是法院對於聲明異議案件之調查，無須經言詞
    辯論程序，對於證據能力、調查證據之方法，亦均不受刑事
    訴訟法第155條第2項、第159條第1項、第159條之4、第165
    條規定之限制。對於現場錄影光碟內容，原法院業已進行勘
    驗無訛，有該勘驗筆錄在卷（見原法院更字卷第57至64頁）
    可參，揆諸上開說明，自得為裁判之依據。是抗告人爭執原
    法院就上開光碟進行勘驗時，未通知其到場，未予其有辯論
    之機會，於法未合云云，並無足採。
  (三)本件抗告人並不否認於上開所述時、地，為警攔停之際，確
    有飲用酒類，且經警測得其呼氣酒精濃度測試值達0.37MG/L
    之情，並有酒精濃度測試紀錄表、內政部警政署國道公路警
    察局舉發違反道路交通管理事件通知單各1份在卷可稽，堪
    信為真實。抗告人雖以前揭情詞置辯，惟查：
  1.上揭違規事實，業據證人即舉發本件違規之員警乙○○於原
    法院調查程序中具結證稱：「（法官問：本件是否為你舉發
    ？）是」、「（法官問：請詳述舉發過程？）當天凌晨大約
    三點的時候，我在國道一號與丙○○執行巡邏勤務，我們是
    開巡邏車，在路邊做定點測速，當時我是在車上用雷射測速
    儀測速，那邊是國道一號南下41.8公里處，當時路上沒有什
    麼車，我用雷射測速槍測得030-ET營業用小客車，行駛內側
    車道，行速 127公里，我們就開警示燈，手拿指揮棒，示意
    他停車，異議人（指抗告人）沒有理會我，就直接開走，我
    們就開車追趕，因為異議人發現我們在後追趕，又有加速，
    所以我們沒辦法在高速公路上面攔停，只有跟在後面繼續追
    趕，異議人下南崁交流道，我們也跟著異議人下南崁交流道
    ，我們大概在48公里處，也就是快要下南崁交流道的時候，
    我們有趕上他，車子開到異議人的右邊，我左手拿指揮棒伸
    出窗外示意異議人停車，我不知道異議人有沒有看到我，但
    當時我們有開警示燈、警報器，異議人還是沒有理會，就下
    南崁交流道往蘆竹方向逃逸，沿途闖紅燈，至於異議人闖了
    幾個紅燈我不清楚，但從南崁交流道到異議人停車地點至少
    有五個紅綠燈，我只能確定異議人有闖一個紅燈，因為我還
    要注意其他用路人的安全。這期間警報器、警示燈都是有開
    著，最後異議人的車輛停在南上路一間國小正門的對向路邊
    ，我看到異議人從駕駛座下來，我有喝令異議人面對車身，
    雙手高舉，做搜身動作，在搜身同時聞到他身上有酒味，我
    們就聯絡同事帶酒測儀器過來，過了大概20幾分鐘同事才過
    來，這段期間我們只有讓他在我們視線可及之處，異議人還
    是可以走動，我們並沒有完全壓制他。酒測支援到了之後，
    由我做酒測，在酒測期間，異議人都用舌頭抵住吹氣孔，讓
    空氣往外吹，這樣沒有辦法酒測，異議人這個動作，造成酒
    測儀器三次失敗紀錄，因為只要一段時間沒有吹氣，酒測儀
    器就會感應失敗，自行列印單據。因為第三次的時候，異議
    人不吹，所以我就壓著異議人的頭。因為異議人還是不配合
    酒測，就由我們另外一位小隊長跟他溝通，溝通過後，異議
    人就同意酒測，因為異議人酒測值有超過0.25，就由我開車
    載異議人回派出所，由我們小隊長在異議人同意之下返回警
    察局．．．（法官問：依異議人所述，你有動手打異議人，
    是否如此？）沒有，我只有用手抵住異議人的頭，請他吹酒
    測而已。」等語綦詳，並核證人即另一舉發員警丙○○於原
    法院審理時具結證稱：「（法官問：本件舉發是否由你與乙
    ○○舉發？）當天是我跟乙○○一起執行勤務，但舉發通知
    單是以我的名義開立，因為我們 PDA一次只能一個帳號登錄
    ，當初是用我的帳號登入，所以就由我的名義舉發．．．（
    法官問：當天開車的人是誰？）是乙○○開車．．．（法官
    問：依證人乙○○方才所述，也是由他出示指揮棒攔停，何
    以如此？）原則上我們執行國道的勤務，均是由駕駛人指揮
    違規車輛停車，當天也是如此，我坐在副駕駛座，是協助開
    警示燈、警示器以及注意車前動態．．．（法官問：從乙○
    ○測得異議人（指抗告人）超速之後，你們就開始追趕異議
    人之車輛，是否如此？）時間已經有點遠了，我記不太清楚
    ，但我記得我們確實是有開車從後尾隨．．．（法官問：從
    你們追趕到異議人停車為止，異議人的車輛有無離開過你的
    視線？）完全沒有，異議人的車輛都在我們的前方」、「（
    法官問：當乙○○對異議人搜身時，你做何事？）我印象中
    ，我們追趕異議人至南上路76號南美國小前，當時我看到異
    議人車輛停靠路邊，駕駛座有一個人下車，我就趕快下車去
    包抄這個駕駛，因為我要繞一大圈，我是從警車的副駕駛座
    下車，繞過異議人車輛的右方，再由前方繞到駕駛座，我趕
    到的時候，乙○○已經控制住異議人的行動，我不記得是我
    還是乙○○聞到酒味，我就馬上跑到巡邏車，用巡邏車上的
    車裝無線電呼叫中壢小隊請線上巡邏車帶酒測器過來支援，
    在等待期間，異議人說想要上廁所，是我帶他去的，異議人
    就在附近一直走動．．．（法官問：當時車上有無其他人？
    ）沒有．．．（法官問：路上有無其他行人）從異議人自己
    停車到做完酒測為止，路上都沒有其他行人．．．（法官問
    ：當你發現異議人停車的時候，你們有無發現有其他人先於
    異議人下車？）沒有．．．（法官問：在等待酒測儀器期間
    及做酒測期間，異議人有說甚麼話？）在等待期間，異議人
    有說要上廁所，他走到巷子裡面的電線桿，我就跟過去，印
    象中，異議人沒有爭執超速。做酒測期間，我印象中，我沒
    有聽到異議人說車子不是他開的，因為我那時候跑去車後做
    警戒，避免有車子撞上來．．．（法官問：在酒測期間，有
    沒有看到你們同事動手毆打異議人？）沒有。」等語大致相
    符。而證人乙○○、丙○○俱為取締交通違規之公務員，其
    為達維護交通秩序、安全之行政目的而依法執行公權力，與
    抗告人素不相識，衡情當無甘冒須負擔刑事責任之風險，故
    意誣指抗告人違規之必要，且按考量交通違規行為又多屬迅
    速、稍縱即逝及不可回復等特性，原舉發機關或原處分機關
    若能提出更多之法定證據方法，例如人證、書證、物證等證
    據資料以供司法審查之交通法庭加以判斷該交通違規行為之
    存否，自屬允當，惟若因前揭交通違規行為特性而無法提供
    更多相關之書證、物證時，則舉發員警於司法審查之訴訟程
    序上立於證人之地位而證述其當時親身目擊及見聞之交通違
    規行為經過，亦屬於法定證據方法之一之人證證述，於法亦
    不有違，至於舉發員警立於證人之地位所為之證述是否可採
    ，此乃交通法庭依經驗及論理法則判斷其證明力為何而得否
    採擇之心證層次，斷不可以舉發員警作為證人之所述，因不
    可能反於其先前所為舉發而認均不可採，而全盤否定其立於
    證人地位所為之陳述。證人乙○○、丙○○既於原法院調查
    程序中具結後以證人地位證稱抗告人確有前揭違規事實，且
    所證述內容俱屬2人所親見親聞之經歷，自足以擔保其證詞
    之憑信性，則原法院據以認定抗告人確有本件酒醉駕車之違
    規事實，核無不合。
  2.經原法院依職權勘驗證人丙○○所提出當日舉發過程以手機
    錄得之現場對話檔案光碟1片後，員警間及員警與抗告人間
    之對話均屬連續，並無任何曾遭變造之痕跡，再參以其中之
    「（舉發員警：慢慢吹氣，一直吹，不能停）這樣嗎？」、
    「（舉發員警：不是這樣吹…，你這樣不行，不行。沒有啦
    ，這樣沒進去啦！慢慢吹。你頂住，這樣…。不夠啦！）」
    、「（舉發員警：你這樣就不對了）對啊，不是這樣嗎？」
    、「（舉發員警：慢慢吹。再來，不能停。喔，你是會不會
    吹啊？）你怎麼把我「巴落去」（音譯，台語發音）」、「
    （舉發員警：你這樣，吹之前要先吸一口氣，慢慢吹）」、
    「（舉發員警：這樣就好了嘛！超過0.25了。0.37。）」等
    對話內容，堪認員警於舉發過程中確曾與抗告人有肢體接觸
    ，則衡情若舉發員警確有意僅提供部分錄音或編輯擷取錄音
    內容，以掩飾曾對抗告人施暴，理應將此部分刪除，是此亦
    足徵證人丙○○所提供之錄音光碟，即係詳實記錄現場所發
    生之實際經過，且未經過任何變造或剪輯。而觀之上開對話
    內容，舉發員警雖曾以手碰觸異議人之頭部，惟此亦經證人
    乙○○證稱因酒測期間，抗告人不斷以舌頭抵住吹氣孔，讓
    空氣往外吹而無法酒測，伊才以手壓著抗告人的頭等語明確
    ，足認證人乙○○並非蓄意施暴，是原法院認縱證人乙○○
    於舉發過程中曾有上開舉動，亦未壓抑抗告人之自由意志而
    達違法取證之地步，亦無不合，況抗告人經2次失敗酒測後
    ，第3次即測得其呼氣中所含酒精濃度值確實高達0.37 MG/L
    ，有上開酒精濃度測試紀錄表1紙在卷可憑，是抗告人辯稱
    本件舉發過程中因員警對其暴力相向，故取得之酒測結果不
    足採為本件舉發之依據云云，自非可採。
  3.抗告人雖另辯以當初係由其朋友「啟超」所駕駛云云，惟查
    ：本件係抗告人先於高速公路上超速行駛，始為證人乙○○
    、丙○○追趕攔停，且迄攔停之前，抗告人所駕駛車輛均未
    曾離開證人乙○○、丙○○之視線，而攔停時車上又未有其
    他乘客一節，此業經證人乙○○、丙○○證述明確，又觀之
    上開全部錄音內容，抗告人自為警查獲時起迄舉發結束為止
    ，均未曾抗辯當日車輛並非由其所駕駛，反卻一再以「我不
    是故意的」、「萬一被攔下會被記點」等語向員警求情，而
    顯與抗告人所辯於攔停之際即不斷強調自身並非駕駛人一節
    不符，復以抗告人迄仍無法提供「啟超」之真實姓名年籍以
    供本院調查，自堪認所謂「啟超」係純屬「幽靈抗辯」而非
    真有其人，是抗告人此部分所辯，當不足採信。
  4.內政部警政署國道公路警察局第一警察隊98年2月10日公警
    一交字第0970174270函固謂【據執勤警員稱：97年12月1日2
    時44分，在國道1號公路南向41.8公里處，以電射測速器測
    得030－ET號車行速127公里、限速100公里，超速27公里，
    乃依法「當場」攔停，發現駕駛人王君滿身酒味…】等語，
    而與證人即員警乙○○、丙○○上開證詞不符，然既證人即
    舉發員警乙○○、丙○○已於原法院訊問中就舉發過程為詳
    實之證述，且抗告人亦不爭執其並非係在高速公路上遭當場
    攔停，而堪認抗告人確係至南美國小前始遭攔停舉發，是縱
    該函文就此細節之記載有誤，仍無礙抗告人確有違規事實之
    認定。故抗告人執此辯稱本件舉發機關對於違規時間、攔停
    地點，前後指述不一，是否舉發當時已將其他違規駕駛人誤
    認為異議人，或為拼取締績效而紊過飾非，容有疑問云云，
    仍非可採。
  5.抗告人雖聲請分別調取國道一號南崁交流道出口及南美國小
    前之監視錄影畫面，以證明本件舉發經過是否確如員警所述
    ，惟國道高速公路局及南美國小乃係分別回覆以「我們即時
    監控的攝影機只能拍攝當時的車況，因為檔案龐大，所以攝
    影機無法做錄影的工作，若要錄影，要事先與我們聯繫」、
    「我們監視錄影器畫面只要儲存的硬碟滿了，就會自動更新
    ，大約是三個月左右更新一次，最近我們有更新一次，目前
    只有二月份的錄影畫面，沒有去（97）年十二月份的」等語
    ，有原審辦理刑事案件電話記錄查詢表2紙附卷可憑，是抗
    告人此項調查證據之聲請，即無調查之可能，附此敘明。
  (四)本件抗告人確有酒後駕車之違規事實一節，業經證人乙○○
    、丙○○於原法院訊問中結證屬實，且渠等之證述不僅互核
    大致相符，又與所提供之現場錄音光碟無歧異之處，自堪認
    定，則抗告人不僅上開所辯均不足採信，復無法提供「啟超
    」之真實姓名年籍以供法院調查，其一再空言辯稱員警先係
    為拼績效之誘因而違法取締，後又在原法院訊問中相互作證
    迴護云云，當亦委無足採。是抗告人於上開時地，有上揭之
    違規情事，已堪認定。
五、綜上所述，原審法院以抗告人確有酒後駕車之違規行為，認
    原處分機關依道路交通管理處罰條例第35條第1項第1款、違
    反道路交通管理事件統一裁罰基準及處理細則及違反道路交
    通管理事件統一裁罰基準表所載之裁罰標準之相關規定，裁
    處抗告人19,500元之罰鍰，並吊扣駕駛執照12個月及施以道
    安講習，並無不當為由，駁回抗告人之異議，經核並無不合
    。從而，抗告意旨仍執陳詞，指摘原裁定不當，為無理由，
    應予駁回。
據上論結，應依道路交通案件處理辦法第26條，刑事訴訟法第41
2條，裁定如主文。
中    華    民    國    98    年    9    月     30    日
                  刑事第七庭  審判長法  官  陳晴教
                                    法  官  楊智勝
                                    法  官  游紅桃
以上正本證明與原本無異。
不得再抗告。
                                    書記官  戴伯勳
中    華    民    國    98    年    10    月    1     日


司法院資訊處製作；財團法人民間司法改革基金會備份。
